【裁判字號】    92,上訴,1964
【裁判日期】    920904
【裁判案由】    誣告
【裁判全文】
臺灣高等法院刑事判決                          九十二年度上訴字第一九六四號
    上  訴  人  臺灣板橋地方法院檢察署檢察官
    被      告  乙○○
右上訴人因被告誣告案件，不服臺灣板橋地方法院九十二年度訴字第三七○號，中華
民國九十二年五月十三日第一審判決（起訴案號：臺灣板橋地方法院檢察署九十一年
度偵字第九二四一號），提起上訴，本院判決如左：
    主  文
上訴駁回。
    理  由
一、公訴意旨略以︰被告乙○○（簡稱被告）明知其所承租位於臺北縣板橋市○○街
    十號之一板橋慈惠宮管理委員會（簡稱慈惠宮）Ａ七攤位（簡稱系爭攤位），乃
    慈惠宮所有財產，而慈惠宮主任委員甲○○及總幹事丙○○於民國（下同）八十
    九年十二月二日，因被告閑置並搬空上開攤位，致流浪漢入侵，而延請侯聯地更
    換鐵門門鎖，並由被告於八十九年十二月二十七日簽據領用更新鑰匙等情，竟意
    圖使甲○○、丙○○受刑事處分，於九十年二月間（起訴書誤載為三月間），向
    臺灣板橋地方法院檢察署（簡稱同署）提出告訴，誣指甲○○、丙○○於八十九
    年十二月八日（起訴書誤載為十八日）下午一時許，破門進入系爭攤位，毀壞裝
    潢隔間設備、電線、開關，致令不堪使用，並更換門鎖，使其不能使用，並竊取
    隔間設備及鋁梯，涉有毀損、加重竊盜罪嫌云云，因認被告涉犯刑法第一百六十
    九條第一項之誣告罪嫌。
二、按犯罪事實應依證據認定之，無證據不得推定其犯罪事實，刑事訴訟法第一百五
    十四條定有明文。次按誣告罪之成立，以告訴人所訴被訴人之事實必須完全出於
    虛構為要件，若有出於誤會或懷疑有此事實而為申告，以致不能證明其所訴之事
    實為真實，縱被訴人不負刑責，而告訴人本缺乏誣告之故意，亦難成立誣告罪名
    ，最高法院四十四年台上字第八九二號判例可資參照。訊據被告就其於九十年二
    月十二日向同署檢察官提出告訴，指訴甲○○、丙○○於八十九年十二月八日下
    午一時許，破門進入系爭攤位，毀壞裝潢隔間設備、電線開關，並更換門鎖，並
    竊取隔間設備及鋁梯等情固坦承不諱，惟其堅決否認誣告犯行，辯稱：伊並不知
    系爭攤位於八十九年十二月二日因閑置遭流浪漢入侵而破壞鐵門門鎖，伊於同年
    十二月八日親眼目睹系爭攤位遭人拆除，侯聯地告訴伊係慈惠宮指示他們拆除，
    伊便懷疑係慈惠宮派人所為，伊認為縱慈惠宮欲拆除系爭攤位，仍應依法律程序
    解決，不得未通知伊即擅自為之，況伊提出告訴只是將其所知確實說出，並無誣
    告之犯意等語。
三、公訴人認被告涉犯前揭誣告罪嫌，無非係以：告訴人甲○○及丙○○之指訴、證
    人侯聯地、慈惠宮攤位承租人張忠義、慈惠宮總務羅祺綸、會計林美麗之證詞，
    以及被告前申告告訴人等涉嫌毀損等案件，業經同署檢察官以九十年度偵字第六
    五二六、一○五七三號處分不起訴，並經臺灣高等法院檢察署以九十年度議字第
    三五九四號駁回再議確定，有上開不起訴處分書、處分書附卷可稽，為其主要論
    據。
四、經查，本件被告於九十年二月十二日向同署提出刑事告訴狀，指稱甲○○於八十
    九年十二月八日下午一時許教唆流氓破壞系爭攤位進入，拆除屋內裝潢設備，並
    竊取裝潢隔間設備材料及鋁梯一個，且破壞電線及開關，事後再更換門鎖，請求
    偵辦甲○○涉犯竊盜及毀損等罪嫌，業經同署分案九十年度他字第六四六號及九
    十年度偵字第六五二六號偵查，嗣被告於九十年五月十一日檢察官偵查中追加告
    訴丙○○涉犯前揭罪嫌，同署再分案九十年度偵字第一○五七號偵查，嗣同署檢
    察官於九十年九月二十四日以九十年度偵字第六五二六、一○五七三號對甲○○
    、丙○○二人為不起訴處分，被告不服聲明再議，再經臺灣高等法院檢察署於九
    十年十一月廿一日以九十年度議字三五九四號處分駁回被告再議之聲請等情，業
    經原審調取同署九十年度偵字第六五二六、一○五七三號、九十年度他字第六四
    六號偵卷核閱無訛，且為被告自承在卷，堪認上情屬實。惟查：（一）、證人林
    晉崇於檢察官訊問時證稱：「（問：記得八十九年十二月八日通知乙○○他的店
    面有人施工？）因店門開開的，我打電話問他是否出租，關切一下」、「（問：
    看到有人在裡面？）沒注意那些，因為騎機車經過」？等語（參九十年度第六五
    二六號偵查卷第七九頁反面），於原審訊問時復證稱：「我有打電話問被告是否
    攤位轉租給別人，為何門被打開，我打電話給被告時，不曉得裡面有流浪漢，過
    了幾天寒流來，流浪漢就跑到裡面去」、「（問：流浪漢跑到裡面後，你有無打
    電話給被告？）沒有」、「（問：你打電話給被告說是否攤位轉租給別人，被告
    如何說？）那麼久我忘記了，因為我跟他不是很熟，我只是善意的通知」等語（
    參原審卷第八六頁、第八七頁），堪認被告陳稱其曾於八十九年十二月八日晚間
    接獲林晉崇之電話告知系爭攤拉店門遭人打開侵入等情，應屬事實；（二）、被
    告及徐珠美於八十九年十二月十一日親筆書寫致甲○○之信函記載：「十二月八
    日晚間有某承租戶來電告宮『教唆流氓破門而入，破壞本人承租戶內之設備』經
    本人查證屬實，查貴宮執事人員為媽祖及信眾工作服務，理當慈悲」等語，而慈
    惠宮於八十九年十二月十三日以板慈麒字第○二四五號發函予徐珠美表示：「台
    端十二月十一日函悉，有關承租攤位事，如有意見，敬請親自前來本宮洽談研究
    ，否則將循法律途徑解決」等語，並未駁斥被告及徐珠美指控慈惠宮教唆他人破
    壞系爭攤位乙事，有上開信函影本二份在卷可憑（參九十年度第六五二六號偵查
    卷第四十頁、第四一頁），另參諸證人林晉崇之上開證詞，堪認證人林晉崇上開
    打電話予被告時，尚不知有流浪漢進入系爭攤位之情事，因此詢問被告是否將系
    爭攤位轉租他人，而被告因曾於八十九年十月十一日收受慈惠宮催告其妻徐珠美
    給付系爭攤位租金，否則將收回該攤位之存證信函，因此推斷可能係慈惠宮主任
    委員甲○○及總幹事丙○○授意他人侵入系爭攤位，被告根據證人林晉崇之電話
    通知而懷疑甲○○、丙○○有此事實而為申告，其申告之內容即非出於虛構；（
    三）、系爭攤位原為編號九號攤位，被告於七十五年一月十一日與江輝邦就該攤
    位含設備及使用權利簽訂買賣契約書，由被告以新臺幣（下同）二百萬元向江輝
    邦所購得，嗣被告之妻徐珠美於八十九年四月十七日與慈惠宮簽訂契約書，以每
    年新臺幣二十四萬元（即每月二萬元）之代價，使用系爭攤位，依約徐珠美應按
    月於每月一日前交付二萬元予慈惠宮，被告則係徐珠美之連帶保證人等情，業經
    證人江輝邦於檢察官偵查中證述屬實（參九十一年度偵字第九二四一號偵查卷第
    七頁正反面），並有上開契約書影本二份附卷可稽（參同上偵查卷第一八頁至第
    一九頁、九十年度他字第六四六號卷第四頁、第五頁），並為告訴人所是認。本
    件慈惠宮以被告及徐珠美遲延支付租金為由而終止租賃契約並取得執行名義命該
    二人遷讓系爭攤位前，被告及徐珠美對於系爭攤位之裝潢、隔間等物應存有支配
    、使用之權。而系爭攤位確有木材隔間及裝潢，並有鋁梯，此經證人即自七十九
    、八十年起至八十九年七月十五日止向徐珠美承租系爭攤位之孫蘇瓊於偵查中到
    庭證稱屬實，並有房屋租賃契約書影本一份在卷可參（參九十年度第六五二六號
    偵查卷第十五頁、第十六頁）。又系爭攤位之隔間裝潢、電線及照明燈具確有遭
    人拆除破壞之情事，亦有被告提出之照片九張在卷可按（見九十年度第六四六號
    他字卷第六頁、第七頁）。另參諸慈惠宮曾於八十九年十二月二日支付一百八十
    元購買門鎖，再於八十九年十二月五日支出二百元購買門鎖，以更換系爭攤位之
    門鎖等情，並經證人即慈惠宮會計林美麗、總務羅祺綸於偵查時證述屬實（參九
    十年度第六五二六號偵查卷第四七頁正面、第一一六頁正面），並經同署檢察事
    務官勘驗慈惠宮帳冊資料明確，製有九十年八月十六日勘驗筆錄一份在卷可稽（
    參同上卷第一一七頁），復有免用發票收據影本二紙及慈惠宮付款單影本一紙附
    卷可稽（參同上卷第一二五頁、第一二六頁）。又被告因接獲林晉崇之電話通知
    而懷疑甲○○、丙○○授意他人打開系爭攤位鐵捲門，已如前述，其後被告發現
    系爭攤位之裝潢隔間、電線、開關遭人破壞且鋁梯不翼而飛，又得知慈惠宮未經
    其同意而更換系爭攤位之門鎖，因此懷疑系爭攤位之裝潢隔間、電線、開關恐係
    遭甲○○、丙○○指使他人拆除破壞並取走鋁梯，所提出之告訴，應係出於誤會
    ；（四）、被告於八十九年十二月二十七日出具之借據亦僅記載：「茲借到Ａ七
    攤位鎖匙壹支，不得複製、租金未如期繳清，本鎖匙交還，否則將更新，絕無異
    議」等語，有該借據影本一紙在卷可按（參九十年度第六五二六號偵查卷第十九
    頁），並未自承知悉慈惠宮係因系爭攤位遭流浪漢侵入破壞因此更換門鎖等情，
    徵諸被告及徐珠美於八十九年十二月十一日親筆書寫致甲○○之信函質疑慈惠宮
    教唆他人破壞系爭攤位大門而入，並破壞其內設備後，慈惠宮於八十九年十二月
    十三日以板慈麒字第○二四五號函答覆徐珠美時，隻字未提流浪漢侵入系爭攤位
    情事，另參諸證人張忠義於九十二年四月十八日原審訊問時具結證稱：「（問：
    被告攤位有流浪漢在裡面的情形，大概維持多長時間？）差不多一個禮拜多」、
    「（問：你報告丙○○後，流浪漢是否還繼續在被告攤位？）我不曉得他們什麼
    時候來處理」、「（問：你有沒有將流浪漢跑到被告攤位，有無告訴被告或被告
    太太？）沒有。他們人沒有來」等語（參原審卷第八一頁、第八二頁）以及前揭
    證人林晉崇之證詞，堪認張忠義及林晉崇均未曾將流浪漢侵入系爭攤位乙事告知
    被告或徐珠美，且此情事僅維持一星期左右，當時被告及徐珠美甚少前往系爭攤
    位，被告辯稱其不知有流浪漢破壞系爭攤位鐵門進入並破壞裝潢隔間、電線、開
    關等情，應堪採信。至於證人侯聯地、張忠義、羅祺綸、林美麗等人，係於被告
    對甲○○、丙○○提出前揭申告後，始於檢察官偵查中到庭證稱系爭攤位因遭流
    浪漢侵入破壞，因此慈惠宮僱工修復鐵門並更換門鎖之事實，不能證明被告於申
    告前已明知系爭攤拉遭流浪漢破壞侵入之情事。綜上各點，本件被告對於甲○○
    、丙○○提出毀損及竊盜等罪嫌之告訴，主觀上缺乏誣告之故意，尚難以誣告罪
    相繩，此外，復查無其他積極證據足認被告有公訴人所指之誣告犯行，依照上開
    說明，本件應屬不能證明被告犯罪。
五、原審以不能證明被告犯罪，而為無罪判決之諭知，核無不合。公訴人提起本件上
    訴，上訴意旨以：依系爭攤位現場照片以觀，系爭攤位之裝潢隔間、電線及開關
    遭到破壞，被告又自承系爭攤位之裝潢隔間設備及鋁梯遭竊，又本件爭議乃告訴
    人等代表慈惠宮向被告收回系爭攤位所起，告訴人如欲收回系爭攤位使用，並無
    破壞裝潢隔間、電線及開關之必要。又告訴人如認裝潢隔間無用，亦無竊取裝潢
    隔間材料之必要。本件被告如經勘查現場後，必明悉上情，竟仍提出告訴，應有
    誣告之故意等語，執以指摘原判決不當，惟尚屬臆測，又未能提出積極證據以實
    其說，其上訴為無理由，應予駁回。
據上論斷，應依刑事訴訟法第三百六十八條，判決如主文。
本案經檢察官鄭富銘到庭執行職務。
中      華      民      國    九十二    年      九      月      四      日
                              臺灣高等法院刑事第二十庭
                                  審判長法  官  葉  麗  霞
                                        法  官  李  春  地
                                        法  官  鄧  振  球
右正本證明與原本無異。
如不服本判決，應於收受送達後十日內向本院提出上訴書狀，其未敘述上訴之理由者
並得於提起上訴後十日內向本院補提理由書（均須按他造當事人之人數附繕本）。
                                        書記官  洪  秋  帆
中      華      民      國    九十二    年      九      月      八      日


司法院資訊處製作；財團法人民間司法改革基金會備份。
